【裁判字號】    99,易,251
【裁判日期】    990423
【裁判案由】    家庭暴力防治法
【裁判全文】
臺灣臺北地方法院刑事判決               99年度易字第251號
公  訴  人  臺灣臺北地方法院檢察署檢察官
被      告  乙○○
上列被告因恐嚇案件，經檢察官提起公訴（98年度偵字第25535
號），本院判決如下：
    主  文
乙○○以加害生命之事，恐嚇他人致生危害於安全，處拘役伍拾
日，如易科罰金以新臺幣壹仟元折算壹日，扣案之刀子壹把沒收
；又以加害生命之事，恐嚇他人致生危害於安全，處拘役貳拾日
，如易科罰金以新臺幣壹仟元折算壹日。應執行拘役陸拾日，如
易科罰金以新臺幣壹仟元折算壹日，扣案之刀子壹把沒收。
    事  實
一、乙○○與丁○○係夫妻，與丙○○係父女，其等具有家庭暴
    力防治法第三條第一款、第三款所指之家庭成員關係。乙○○因於民國九十八年間，將其名下坐落於苗栗縣南庄鄉○○
    路十九號之房地移轉登記予丙○○，之後欲以丙○○之名義
    向銀行貸款供其花用，惟丙○○遲未貸得款項，乙○○遂多
    次向丙○○催討，丙○○不堪其擾，遂於九十八年九月十日
    下午三時二十分許，與乙○○相約在台北市○○區○○街二
    九巷七號即丙○○之弟甲○○之住處商談上揭貸款事宜，丙○○偕同甲○○到場，言談中乙○○因不滿丙○○未能速予
    貸得款項，竟基於恐嚇之犯意，對丙○○恫稱：「今天不把
    錢拿出來就殺妳、滅全家」等語，並持刀揮舞，作勢要刺向
    丙○○，以此等加害生命之事予以恐嚇，使丙○○心生畏懼
    ，致生危害於安全，而甲○○見狀即上前攔阻並報警處理，
    乙○○方始作罷，警方隨後扣得乙○○所有持以恐嚇用之刀
    子一把。然乙○○返家後又另行起意，於同年月十四日與十
    五日分別撥打電話給丁○○，要求丙○○應依約定辦理貸款
    ，其基於恐嚇之犯意，於電話中接續向丁○○恫稱：「殺一
    個夠本，殺兩個賺到」等語，以該等加害生命之事予以恐嚇
    ，使丁○○心生畏懼，致生危害於安全。
二、案經丁○○、丙○○訴由台北市政府警察局文山第二分局報
    告台灣台北地方法院檢察署檢察官偵查起訴。
    理  由
一、按被告以外之人於審判外之言詞或書面陳述，除法律有規定
    者外，不得作為證據，刑事訴訟法第一百五十九條第一項定
    有明文；復按被告以外之人於偵查中向檢察官所為之陳述，
    除顯有不可信之情況者外，得為證據，同法第一百五十九條
    之一第二項亦有規定；是證人丙○○、甲○○、丁○○、楊
    國芳、藍國溢等人於檢察官偵訊時經具結後所為之證述，與
    本案待證事實相關，且無顯不可信之情況，復經本院斟酌上
    開證言作成時之情狀，並無違法或不當之情況，是該等證據
    均具有證據能力，合先敘明。
二、訊據被告乙○○固承認有於前揭時、地至甲○○之住處與丙○○洽談貸款事宜，之後並有持刀之事實，之後幾天亦有與
    丁○○通電話之行為，惟否認有何恐嚇之犯行，辯稱：女兒
    丙○○說房地被她騙來了，她不給錢，伊有躁鬱症，一時無
    法控制自己，才拿刀出來，只是嚇嚇她而已，不記得當天有
    無對丙○○表示「今天不把錢拿出來就殺妳、滅全家」等語
    ；同年月十四、十五日，係因丁○○打兩通電話給伊，說房
    子在她手中，伊一無所有，刺激伊，伊有躁鬱症就亂講話云
    云。經查：
(一)、九十八年九月十日該部分之犯行，業據證人丙○○及甲○○
    於檢察官偵訊與本院審理時證述明確。證人丙○○證稱：房
    子是我父親自願過戶給我，他請我貸款給他，但因我先生不
    同意貸款所以一直沒有辦成，案發當天我跟我父親約在萬隆
    街，我怕出事就找甲○○一起，九十八年九月十日下午三點
    二十分，在萬隆街二十九巷七號住所，我弟弟甲○○、爸爸
    均在場，我跟我爸爸協商房子貸款的事情，貸款的金額我爸
    爸不滿意，他就拿刀子出來作勢要殺我，大概是說叫我要把
    錢拿出來，不然不讓我走，要殺我全家，他（刀子）藏在書
    櫃裡面，講話講到一半，就從書櫃把刀子拿出來，把我推到
    牆邊，作勢要殺我，我弟弟就阻擋我爸爸，我當時很害怕，
    他當天有說「今天不把錢拿出來就殺你、滅全家」這幾句話
    等語（偵查卷第54至57頁，本院審判筆錄第3至4頁）。核與
    證人甲○○證稱：當天我帶著我姐姐到萬隆街的家，跟爸爸
    談房子的貸款問題，然後爸爸就拿刀要殺我姐姐。因為姐姐
    的夫家反對，要把房子貸款給爸爸，爸爸聽到就生氣，就把
    刀子拿出來要殺我姐姐，前一天晚上爸爸就有拿刀子給我看
    ，說姐姐如果沒有把錢拿給他，他就要殺他全家，結果當天
    爸爸有把刀子拿出來，要拿刀殺我姐姐，我在阻擋，這把刀
    是爸爸從南庄帶上來的，當天我有聽到爸爸說「今天不把錢
    拿出來就殺妳、滅全家」這句話，後來就報警等情相符（偵
    查卷第55至57頁，本院審判筆錄第6至9頁）。而案發當天萬
    盛派出所員警有接獲家庭糾紛之報案，至本案現場處理，事
    後有扣到刀子一把等情，亦據證人即該所員警楊國芳、藍國
    溢於檢察官偵訊時具結證述明確（偵查卷第87至89頁），並
    有刀子一把扣案可資佐證，益見證人丙○○、甲○○所言非
    虛。此外，並有建物、土地登記謄本一份存卷可參（偵查卷
    第78至81頁），足見被告確有因不動產貸款問題與告訴人丙○○產生不快，進而起意恐嚇告訴人丙○○之動機。
(二)、九十八年九月十四、十五日部分之犯行，業據證人丁○○於
    檢察官偵訊及本院審理時證述明確。其稱：九十八年九月十
    四日、十五日被告都有撥打恐嚇電話，都是說殺一個夠本，
    殺兩個賺到，我都有錄音，被告對我說「殺一個夠本、殺兩
    個賺到」的時候，我心裡當然怕，我以前住家裡就常常怕了
    ，被趕出來以後他這樣講，我更害怕了，他隨時都會拿刀子
    ，他常把刀子磨的利利的等語詳盡（偵查卷第94至95頁，本
    院審判筆錄第10至11頁），此外，並有錄音光碟一份扣案可
    證，足見證人丁○○所言非虛。
(三)、被告雖辯稱其患有躁鬱症，容易被激怒而無法控制自己，其
    只是要嚇嚇告訴人而已。然經本院向臺北市立萬芳醫院函詢
    被告之就診狀況及診斷結果，該院函覆稱被告自九十四年三
    月起至該院就診，持續治療至九十八年十二月二十一日止，
    就診情況尚規律，被告經診斷為情感性精神病，有易怒、情
    緒不穩等症狀，九十八年九月間症狀有改善，但仍須繼續治
    療等情，有該院九十九年三月五日萬院醫病字第0990001645
    號函一份存卷可查；再依上開函文記載之就診日期，可知被
    告於案發前之九十八年六月十一日、同年七月九日、同年八
    月二十四日均有就診，顯示被告於案發前有規律進行治療，
    病情應可受到控制，該院函文亦稱被告於九十八年九月間症
    狀已有改善；又參酌被告於九十八年九月十日案發前一日，
    即向證人甲○○表示其有持刀恐嚇告訴人丙○○之打算，可
    見被告上開犯行係有所預謀而非一時無法控制情緒所致；復
    審酌被告於本院審理應訊時，其精神狀況均屬正常，且對答
    如流，並就對自己不利之證據提出抗辯，顯見其智識程度及
    判斷事理之能力與常人無異，自難認定被告於本案行為時之
    精神狀態或心智能力有何顯較常人減低之情形。而被告以上
    開危及他人生命之言詞恫嚇告訴人二人，甚至以持刀揮舞之
    方式對告訴人丙○○為之，衡情顯已足令告訴人二人心生畏
    懼，而非單純之玩笑話語，故被告上開抗辯均不足採。
(四)、綜上所述，本件事證明確，被告犯行均堪以認定。
三、核被告於九十八年九月十日恐嚇告訴人丙○○以及同年月十
    四、十五日恐嚇告訴人丁○○之行為，各係犯刑法第三百零
    五條之恐嚇危害安全罪，且屬家庭暴力防治法第二條第二款
    之家庭暴力罪。被告接連於九十八年九月十四日、十五日撥
    打電話恐嚇告訴人丁○○，係於相近之時間、地點以相同手
    法密接為之，且犯罪目的與侵害法益同一，應屬接續犯，而
    論以一罪。至被告分別恐嚇丙○○、丁○○之兩次恐嚇犯行
    間，時間相隔數日，犯罪地點、方式亦不相同，犯意各別，
    行為互殊，應予分論併罰。起訴書認定被告分別恐嚇告訴人
    二人之行為，屬於接續犯，尚有誤會，應予更正。爰審酌被
    告與告訴人二人均為至親，竟因錢財問題恫嚇告訴人二人，
    且除言語恐嚇外，更持刀恐嚇告訴人丙○○，對告訴人二人
    之身心造成極大之恐慌傷害，被告犯罪後猶否認犯行，指責
    告訴人之不是，未見悔意，惟考量被告無其他犯罪前科紀錄
    ，有臺灣高等法院被告前案紀錄一份在卷可按，足見素行尚
    可，另參酌被告年紀較大，又患有前開精神疾病，情緒較不
    穩定等一切情狀，分別量處如主文所示之刑，並均諭知易科
    罰金之折算標準，且定其應執行之刑。扣案之菜刀一把，係
    被告所有供犯本罪所用之物，業經證人甲○○證述在卷，爰
    依刑法第三十八條第一項第二款規定，在被告所犯恐嚇告訴
    人丙○○部分之主文項下沒收。
據上論斷，應依刑事訴訟法第二百八十四條之一、第二百九十九
條第一項前段，刑法第三百零五條、第四十一條第一項前段、第
五十一條第六款、第三十八條第一項第二款，判決如主文。
本案經檢察官郭昭吟到庭執行職務。
中    華    民    國    99    年    4    月    23     日
                  刑事第十八庭    法  官  游士珺
上正本證明與原本無異。
如不服本判決應於收受送達後10日內向本院提出上訴書狀，並應
敘述具體理由；其未敘述上訴理由者，應於上訴期間屆滿後20日
內向本院補提理由書（均須按他造當事人之人數附繕本）「切勿
逕送上級法院」。告訴人或被害人如對於本判決不服者，應具備
理由請求檢察官上訴，其上訴期間之計算係以檢察官收受判決正
本之日期為準。
                                  書記官  許婉如
中    華    民    國    99    年    4     月    23    日
附錄本案論罪科刑法條全文
中華民國刑法第305條
以加害生命、身體、自由、名譽、財產之事，恐嚇他人致生危害
於安全者，處2年以下有期徒刑、拘役或3百元以下罰金。

司法院資訊處製作；財團法人民間司法改革基金會備份。
